【裁判字號】    90,易,1199
【裁判日期】    901206
【裁判案由】    詐欺
【裁判全文】
臺灣臺北地方法院刑事判決                          九十年度易字第一一九九號
    公  訴  人  臺灣臺北地方法院檢察署檢察官
    被      告  乙○○
右列被告因詐欺案件，經檢察官提起公訴（九十年度偵字第七九一八號），本院判決
如左：
    主  文
乙○○連續意圖為自己不法之所有，以詐術使人將本人之物交付，處有期徒刑陸月，
如易科罰金，以參佰元折算壹日；又連續以詐術得財產上不法之利益，處有期徒刑肆
月，如易科罰金，以參佰元折算壹日；應執行有期徒刑捌月，如易科罰金，以參佰元
折算壹日。
    事  實
一、乙○○曾於民國八十九年二月十六日因常業詐欺案件，經本院判處有期徒刑二年
    ，緩刑五年（嗣未提起上訴而確定）。詎猶不知悔改，於八十九年六月初結識友
    人甲○○之後，復基於意圖為自己不法所有之概括犯意，向甲○○誆稱其從事不
    動產仲介業務工作，於八十九年八月中旬將有大筆仲介佣金入帳云云，並編造其
    亟須款項支付訴訟費用，或渠將開設不動產仲介公司，需款購買相關設備等各種
    理由，連續多次向甲○○佯稱借款，使甲○○誤以為其確有清償借款之誠意與資
    力，自同年六月十六日起，陸續以其所有之台新國際商業銀行（以下簡稱台新商
    銀）信用卡及中國國際商業銀行（以下簡稱中國商銀）信用卡，從自動櫃員機提
    領如附表一所示之款項後，交付予乙○○（各次詐騙之時間、地點【自動櫃員機
    裝設之行庫】、金額、使用之信用卡、編造之借款理由等，詳如附表一所載），
    乙○○以此方式計詐得新台幣（下同）六萬四千元；復於八十九年八月間，以介
    紹甲○○購買台北市○○○路某處套房為由，向甲○○誆稱須繳納三十萬元之頭
    期款，並自甲○○收取不動產所有權狀、身分證、學歷證明影本、印鑑證明等文
    件，及要求甲○○簽署四份空白切結書，以取得甲○○之信任，使甲○○陷於錯
    誤，於同月五日在台新銀行南東分行，交付其向該行庫貸款所得之三十萬元予乙
    ○○；旋又於同月十日前某二日，向甲○○佯稱購買套房之頭期款金額仍有不足
    云云，使甲○○陷於錯誤，而又陸續於其台北市○○○路○段一二七號十二樓之
    二住處，交付現金六萬七千元、七萬元予乙○○。乙○○又另行起意，基於意圖
    為自己不法利益之概括犯意，向甲○○誆稱其於八十九年八月中旬取得仲介佣金
    之後，即可償還甲○○代其支付之消費款項云云，使甲○○陷於錯誤，而連續多
    次以其所有之台新商銀、中國商銀、中國信託商業銀行（以下簡稱中國信託）、
    富邦商業銀行（以下簡稱富邦商銀）等信用卡，陪同乙○○至各商家，簽帳支付
    乙○○所購買個人日常生活用品及所佯稱開設公司需使用之電腦設備等物品之價
    款（各次詐騙時間、消費商家、購買物品、所得不法利益之價值、使用之信用卡
    等，詳如附表二所載），乙○○因而獲得免向其所消費商家付款之財產上不法利
    益，價值共計二十五萬四千八百九十八元。嗣於八十九年八月中旬乙○○未依約
    還款，甲○○始知受騙。
二、案經甲○○訴由臺北市政府警察局大安分局報請台灣台北地方法院檢察署檢察官
    偵查起訴。
    理  由
一、訊據被告乙○○對於上開犯罪事實坦承不諱，核與告訴人甲○○指述之情節相符
    ，並有中國信託金卡消費明細表、富邦商銀信用卡消費明細及帳單、中國商銀信
    用卡對帳單、台新商銀二胎貸款繳款說明等影本各一紙、台新商銀信用卡帳單影
    本二紙、切結書影本四紙、和解書一件等附卷可稽，事證明確，被告犯行堪以認
    定。
二、核被告乙○○以詐術使告訴人甲○○交付款項部分，係犯刑法第三百三十九條第
    一項之詐欺取財罪；其以詐術使告訴人代其支付消費款項之行為，則係犯刑法第
    三百三十九條第二項、第一項之詐欺得利罪。公訴人認被告以詐術使告訴人代其
    支付款項之行為亦係犯刑法第三百三十九條第一項之詐欺取財罪部分，尚有未洽
    ，惟此部份起訴之事實與本院認定之犯罪事實，核屬同一之社會基本事實，爰依
    刑事訴訟法第三百條之規定，變更檢察官所引應適用之法條。被告先後多次詐欺
    取財及詐欺得利之犯行間，均時間緊接，方法類似，顯係基於概括犯意為之，皆
    為連續犯，均應依刑法第五十六條之規定論以一罪，並各加重其刑。被告所犯前
    揭二罪間，犯意各別，行為互異，應分論併罰之。爰審酌被告有如事實欄所示之
    論罪科刑情形，有台灣高等法院檢察署刑案紀錄簡覆表附卷可稽，其於緩刑期間
    內復行犯罪，堪認品行不端，惟被告犯罪後業賠償告訴人三十餘萬元而與之達成
    和解，並對犯行坦承不諱，態度尚稱良好，及其犯罪之動機、目的、手段、所得
    利益等一切情事，認檢察官求處有期徒刑十月，略嫌過重，爰分別判處如主文所
    示之刑，並定其應執行之刑及易科罰金之折算標準（被告犯罪後，規範易科罰金
    標準之刑法第四十一條業於九十年一月十日修正公布，應依刑法第二條第一項前
    段之規定，適用裁判時之法律，即修正後之刑法第四十一條第一項前段）。
據上論斷，應依刑事訴訟法第二百九十九條第一項前段、第三百條，刑法第二條第一
項前段、第五十六條、第三百三十九條第一項、第二項、第五十一條第五款、第四十
一條第一項前段，罰金罰鍰提高標準條例第一條前段、第二項，判決如主文。
本案經檢察官陳弘杰到庭執行職務。
中    華    民    國      九十      年      十二      月        六      日
                                    臺灣臺北地方法院刑事第七庭
                                            法  官  楊  代  華
右正本證明與原本無異。
如不服本判決，應於判決送達後十日內，向本院提出上訴狀。
                                            書記官  許  博  為
中    華    民    國      九十        年    十二          月   十一     日
附表一：
編號    時    間      地      點    詐騙金額  使用之信用卡  編造借款理由
        （八十九年）（自動櫃員機裝  （新台幣）
                      置之行庫）
一    六月十六日    台新銀行儲蓄部    四萬元    台新商銀    支付訴訟費用
二    六月三十日    VWEU BVVR         二千元    中國商銀    購買公司設備
三    七月一日      玉山銀行復興分行  五千元    同右        同右
四    七月一日      同右              四千元    同右        同右
五    七月二日      同右              二千元    同右        同右
六    七月十三日    同右              四千元    同右        同右
七    七月十四日    同右              二千元    同右        同右
八    七月十六日    同右              五千元    同右        同右
附表二
編號  時    間    商         家  購買之物品   所得不法利益  使用之信用卡
     （八十九年）                             之價值
                                              （新台幣）
一    七月三日   「全虹通信廣場」  手機配件   六百元          中國商銀
二    七月五日   「SOGO百貨公司」  皮鞋一雙   一千九百八十元  同右
三    七月二十四 「太電欣榮統領    手機二支   一萬八千四百八  同右
      日           店」                       十元
四    七月十四日 「馬獅龍敦南店」  衣物       一萬零六百元    台新商銀
五    七月十四日 「妤捷服裝公司」  衣物       一千一百八十元  同右
六    七月十一日  OPEN BOOK休閒    會員證     一千元          同右
                  圖書館
七    七月十二日  「台灣艾康股份   手機二支   二萬一千元      同右
                  有限公司」
八    八月八日    「屈臣氏SOGO店」 日常用品   五百元          富邦商銀
                    」
九    八月八日    「漢昱電腦資訊   筆記型電腦 三萬八千元      同右
                    社」
十    八月十日    「太電欣榮統領   手機一支   一萬三千九百元  同右
                    店」
十一  八月八日    「SOGO百貨公司」 領帶一條   一千一百五十八  中國信託
                                              元
十二  八月八日    「漢昱電腦資訊   筆記型電腦 十三萬七千五百  同右
                    社」                      元
十三  八月十日    「太電欣榮統領   手機一支   九千元          同右
                    店」
附錄本案論罪科刑法條全文：
刑法第三百三十九條
一意圖為自己或第三人不法之所有，以詐術使人將本人或第三人之物交付者，處五年
  以下有期徒刑、拘役或科或併科一千元以下罰金。
二以前項方法得財產上不法之利益或使第三人得之者亦同。
三前二項之未遂犯罰之。


司法院資訊處製作；財團法人民間司法改革基金會備份。
